---
title: "Lista de Exercícios 2 - ADAR/UFSM"
author: "Andreza Dantas dos Santos"
date: '`r Sys.Date()`'
output: 
  html_document:
    self_contained: true
---

```{r setup, include=FALSE}
knitr::opts_chunk$set(echo = TRUE,
                      comment = "",
                      prompt = FALSE, 
                      collapse = TRUE 
                      )

library(tidyverse)
```


1. Crie um vetor com os valores de $e^{x}cos{x}$ para os valores de $x = (3, 3.1, 3.2, ..., 6$).
```{r}
x <- c(seq(from = 3, to = 6, by = 0.1))

(y <- exp(x) * cos(x))
```

- - - 

2. Crie os seguintes vetores.
   a. $(0.1^{3}\times0.2^{1}, 0.1^{6}\times0.2^{4}, ..., 0.1^{36}\times0.2^{34})$  
    
   b. $(2, \frac{2^{2}}{2}, \frac{2^{3}}{3}, ..., \frac{2^{25}}{25})$  
    
```{r}
a1 <- seq(3, len = 12, by = 3)
a2 <- seq(1, len = 12, by = 3)
a3 <- 1:25

(q_2a <- c(rep((0.1^a1 * 0.2^a2), len = 12)))

(q_2b <- rep((2^a3 / a3), len = 24))
```

- - -

3. Reproduza a criação do vetor dias da semana (`dds`) mostrado abaixo.

```
domingo segunda   terca  quarta  quinta   sexta   sabado
      1       2       3       4       5       6        7
```

```{r}
(dds <- c(domingo = 1, segunda = 2, terca = 3, quarta = 4, quinta = 5, sexta = 6, sabado = 7))

```

- - -

4. Interprete o resultado da seguinte operação:

```{r, eval = FALSE}
dds_nums <- c(
  5L, 2L, 5L, 2L, 7L, 7L, 2L,
  6L, 6L, 3L, 7L, 1L, 2L, 2L,
  5L, 7L, 3L, 2L, 6L, 4L, 1L
)
names(dds)[dds_nums]
```

Ao utilizar o sufixo `L` em um dado numérico `(numeric)`, o tipo de dado é definido como inteiro `(integer)`. Assim, em `dds_nums`, o vetor foi definido como `integer`, devido ao uso do `L` em cada elemento numérico. 

`names(dds)[dds_nums]` retorna os "nomes" definidos em `dds` para o vetor `dds_nums`, que compartilha os elementos de `dds`.

- - -

5. Para um ano ser bissexto, ele deve ser:

- divísivel por 4 (a divisão é exata com resto igual a zero)

- não pode ser divisível por 100 (a divisão não é exata, ou seja, o resto é diferente de zero)

- pode ser que seja divisível por 400: caso seja divisível por 400, a divisão deve ser exata, deixando o resto igual a zero.

`r paste("  ")`Com os critérios definidos acima, construa o código para:

`r paste("    ")`a. Verificar se os anos `r set.seed(3); paste( (anos <- c(sample(1890:2015, 10), 2100, 2300)) , collapse = ", ")` são bissextos.

`r paste("    ")`b. Mostre quais anos são bissextos.

`r paste("    ")`c. Usando o código para verificar se o ano é bissexto, gere um vetor nomeado `ndias` com o número de dias do ano para os anos do item (a).

`r paste("    ")`d. Programe como obter o total de anos com 366 dias?

a.
```{r}
set.seed(3)
(anos <- c(sample(1890:2015, 10), 2100, 2300))
(condicao_1 <- c(anos %% 4))
(condicao_2 <- anos %% 100)
(condicao_3 <- anos %% 400)
bissextos <- ifelse(
  test = (condicao_1 == 0) & (condicao_2 != 0) | (condicao_3 == 0),
  yes = "sim",
  no = "não"
)
bissextos
```

b.
```{r}
(posicao_bissextos <- which(bissextos == "sim"))
anos[posicao_bissextos]
```

c.
```{r}
ndias <- ifelse(
  test = (condicao_1 == 0) & (condicao_2 != 0) | (condicao_3 == 0),
  yes = 366,
  no = 365
)
names(ndias) <- anos
ndias
```

d.
```{r}
total_bissextos <- ifelse(
  test = ndias == 366,
  yes = 1,
  no = 0
)
sum(total_bissextos)
```

- - -

6. Quais códigos para gerar os seguintes dados:
  a.
  
```
[1] -30   0   5  10  15  20  30
```
  b.

```
[1] 1.0 0.8 0.6 0.4 0.2 0.0
```  
  
  c.

```
[1] -3.1415927 -2.4434610 -1.7453293 -1.0471976 -0.3490659  0.3490659
[7]  1.0471976  1.7453293  2.4434610  3.1415927
```

  
  d.

```
[1] -1 -1  0  0  0  1  1  1  1  2  2  2  2  2  3  3  3  3  3  3  4  4  4
[24]  4  4  4  4  5  5  5  5  5  5  5  5
```

  e.

```
[1] 5 5 5 5 5 4 4 4 4 3 3 3 2 2 1 2 2 3 3 3 4 4 4 4 5 5 5 5 5
```
a.
```{r}
c(-30, seq(0, 20, by = 5), 30)
```

b.
```{r}
seq(1, 0, by = -0.2)
```

c.
```{r}
seq(-pi, pi, len = 10)
```

d.
```{r}
rep(-1:5, times = 2:8)
```

e.
```{r}
rep(c(5, 4, 3, 2, 1, 2, 3, 4, 5), c(5, 4, 3, 2, 1, 2, 3, 4, 5))
```

- - - 

7. Usando o mesmo código para solução em todos os itens abaixo, obtenha as seguintes sequências usando os vetores fornecidos.

```{r , eval=TRUE,echo=FALSE}
v3 <- c(11, 0.25, 7, 2)
``` 

 a. v3 = `r paste0("(", paste(v3 , collapse = ", "), ")")`

```
[1] 1 2 3 4
``` 


  b. v2 = `r paste0("(", paste(v3[1:2] , collapse = ", "), ")")`

```
[1] 1 2
```


  c. v1 = `r paste0("(", paste(v3[1] , collapse = ", "), ")")`


```
[1] 1
```

```{r Chunk7d, eval=TRUE,echo=FALSE,comment=""}
v0 <- c()
``` 

  d. v0 = `r paste0("(", paste(v0 , collapse = ", "), ")")`

```
integer(0)
```

```{r}
v3 <- c(11, 0.25, 7, 2)
v2 <- v3[1:2]
v1 <- v3[1]
v0 <- c()

seq(along = v3)
seq(along = v2)
seq(along = v1)
seq_along(v0)
```

- - -

8. Considere os seguintes dados horários de temperatura do ar ($T_{ar}$) registrados em duas estações meteorológicas, entre as 0 e 23 horas de um dado dia.

```{r prep-tar-data}
tar_est1 <- c(
  14.92, 14.61, 14.32, 14.07, 13.84, 13.65, 13.56, 13.97, 15.08,
  16.5, 17.88, 19.08, 20.02, 20.66, 21.01, 21.05, 20.76, 20.05,
  18.77, 17.51, 16.67, 16.11, 15.66, 15.27
)
tar_est2 <- c(
  13.13, 13.01, 12.93, 12.87, 12.82, 12.81, 13.2, 14.22, 15.77,
  17.49, 19.2, 20.57, 21.49, 22.01, 22.03, 21.71, 20.84, 18.77,
  16.54, 15.13, 14.34, 13.81, 13.49, 13.28
)
```



> Dica: Faça um gráfico para visualizar as temperaturas das duas estações. Isso facilitará a solução.



  **a.** Determine a média diária da $T_{ar}$ das duas estações arrendondando para uma casa decimal. Salve a média de cada estação nas variáveis `tmed_est1` e `tmed_est2`.



  **b**. Utilizando as variáveis do item anterior, verifique usando comparação lógica, em qual estação o ambiente é mais quente?


  **c**. Obtenha a 3ª maior temperatura do dia em cada estação.


  **d**. Calcule a amplitude térmica diária ($ATD = T_{max}-T_{min}$, onde $T_{max}$: temperatura máxima dária e $T_{min}$: temperatura mínima dária) das estações 1 e 2, arrendondando para uma casa decimal. Salve os resultados nas variaveis `atd_est1` e `atd_est2`.


  **e**. Qual o horário de ocorrência das temperaturas máximas e mínimas em cada estação? Salve os resultados nas variáveis `hmax_est{i}` e `hmin_est{i}`, com $i = 1, 2$.


  **f**. Quando `tar_est2` é maior que `tar_est1` qual a maior diferença absoluta de temperatura entre as duas estações?


  **g**. Qual a hora correspondende a ocorrência daquela maior diferença absoluta de temperatura obtida no item anterior?

  **h**. O horário do pôr do sol pode ser estimado a partir da $T_{ar}$. Para o período após o horário de ocorrência da $T_{max}$ determina-se em qual horas ocorre a maior queda de $T_{ar}$ em relação a horas anterior. Estime o horário do pôr do sol para as duas estações (`hps_est{i}`). 


  **i**. Em quais horas as temperaturas das duas estações estão mais próximas uma da outra, ou seja com menos de 0,5°C de diferença ?


  **j**. Calcule a temperatura média diária usando os seguintes métodos para estação 2.

$T_{med_{1}} = (T_{max} + T_{min})/2$, salvando em uma variável `tar_met1`.


$T_{med_{2}} = (T_{max} + T_{min} + T_{9} + 2T_{21})/5$, salvando em uma variável `tar_met2`.


$T_{med_{3}} = (T_{7} + T_{14} + 2T_{21})/4$, salvando em uma variável `tar_met2`.



Compare este resultados com aqueles obtidos no item **a**. Qual é melhor?

```{r}
horas <- 0:23
names(tar_est1) <- horas
names(tar_est2) <- horas
plot(tar_est1,
     type = "l",
     lwd = 2,
     col = 2,
     # main = "",
     xlab = "horas (UTC)",
     ylab = "Temperatura do ar  (graus)",
     yaxt = "n",
     ylim = c(min(tar_est2), max(tar_est2))
)
points(tar_est2, type = "l", col = 4)
legend("topleft", 
       legend = c("tar_est1", "tar_est2"), 
       col = c(2, 4), 
       lwd = 2, 
       bty = "n")
grid(nx = 24)
box(lwd = 2)
axis(side = 2, las = 1)
```

a.
```{r}
tmed_est1 <- mean(tar_est1)
tmed_est2 <- mean(tar_est2)

(tmed_est1 <- round(tmed_est1, 1))
(tmed_est2 <- round(tmed_est2, 1))
```

b.
```{r}
if (tmed_est1 - tmed_est2 == 0)
{print("tmed_est1 = tmed_est2")}

if(tmed_est1 - tmed_est2 > 0)
{print("tmed_est1")} else {
  print("tmed_est2")
}
```

c.
```{r}
tar_est1[order(tar_est1, decreasing = TRUE)][3]
tar_est2[order(tar_est2, decreasing = TRUE)][3]
```

d.
```{r}
atd_est1 <- max(tar_est1) - min(tar_est1)
(atd_est1 = round(atd_est1, 1))
atd_est2 <- max(tar_est2) - min(tar_est2)
(atd_est2 = round(atd_est2, 1))
```

e.
```{r}
(hmax_est1 <- c(horas[which(tar_est1 == max(tar_est1))]))
(hmax_est2 <- c(horas[which(tar_est2 == max(tar_est2))]))

(hmin_est1 <- c(horas[which(tar_est1 == min(tar_est1))])) 
(hmin_est2 <- c(horas[which(tar_est2 == min(tar_est2))]))
```

f.
```{r}
dif_tar <- abs(tar_est2 - tar_est1)
dif_tar[which.max(dif_tar)]
```

g.
```{r}
(h_dif_tar <- c(horas[which.max(dif_tar)]))
```

h.
```{r}
hps_tar1 <- tar_est1[horas > hmax_est1]
hps_est1 <- diff(hps_tar1)
(hps_est1 <- names(which.min(hps_est1)))

hps_tar2 <- tar_est2[horas > hmax_est2]
hps_est2 <- diff(hps_tar2)
(hps_est2 <- names(which.min(hps_est2)))
```

i.
```{r}
(temps_prox <- c(horas[which(abs(tar_est1 - tar_est2) < 0.5)]))
```

j.
```{r}
(tar_met1 <- (max(tar_est2) + min(tar_est2)) / 2)

(tar_met2 <- (max(tar_est2) + min(tar_est2) + (tar_est2[10]) + (2 * tar_est2[22])) / 5)

(tar_met3 <- (tar_est2[8] + tar_est2[15] + (2 * tar_est2[22])) / 4)
```

Por padrão, a equação `tar_met2` estima melhor os valores médios diários. Mas o valor da média calculada com a função `mean` é um valor aproximado ao da equação padrão `tar_met2`, o que, também, nos dá uma boa aproximação.

- - - 

9. Calcule a temperatura do ar horária usando o **modelo de onda** para representação do ciclo diário da temperatura do ar, descrito pelas seguintes equações:

$$\left\{\begin{matrix}
h_{T_{min}}\leq h < h_{T_{max}}, & T_{calc} =  \bar{T} - A \, cos\left ( arg \right )\\ 
demais\; horas, & T_{calc} =  \bar{T} + A \, cos\left ( arg \right )
\end{matrix}\right.$$

`r paste("  ")`onde:

$$\bar{T} = \left ( \frac{T_{max} + T_{min}}{2} \right )$$

`r paste("  ")`e 

$$A =\left ( \frac{T_{max}-T_{min}}{2} \right ) $$

`r paste("  ")`O argumento do cosseno ($arg$) é definido por:

$$\left\{\begin{matrix}
h <  h_{T_{min}}, & arg = \pi  \left ( \frac{h+10}{10+h_{Tmin}} \right )\\ 
h_{T_{min}}\leq h < h_{T_{max}}, & arg = \pi  \left ( \frac{h-h_{T_{min}}}{14-h_{T_{min}}} \`right )\\ 
h > h_{T_{max}},  & arg = \pi\left ( \frac{14-h}{10+h_{Tmin}} \right )
\end{matrix}\right. $$

`r paste("  ")`**a**. Aplique o método acima para estação 1 e 2 substituindo os valores de $T_{max}$, $T_{min}$, $h_{T_{max}}$, $h_{T_{max}}$, adequadamente.


`r paste("  ")`**b**. Calcule o RMSE nos dois casos. $RMSE = \sqrt{\frac{1}{n}\sum_{i=1}^{n}\left (T_{calc}-T_{obs}  \right )^{2}}$

`r paste("  ")`**c**. Calcule a correlação ($r$) nos dois casos. A barra representa a média aritmética.

$$r = \frac{\sum_{i=1}^{n} (T_{obs}-\bar{T}_{obs})(T_{calc}-\bar{T}_{calc}))}{\sqrt{\sum_{i = 1}^{n} (T_{obs}-\bar{T}_{obs})^{2}(T_{calc}-\bar{T}_{calc})^{2})}}$$
a.
```{r}
options(digits = 3)
tmed_est1 <- (max(tar_est1) + min(tar_est1)) / 2
A1 <- (max(tar_est1) - min(tar_est1)) / 2

arg_est1_c1 <- ifelse(test = (horas < hmin_est1),
                      yes = arg_est1_c1 <- pi * ((horas + 10) / (10 + hmin_est1)),
                      no = 0
); arg_est1_c2 <- ifelse(test = (hmin_est1 <= horas & horas < hmax_est1),
                         yes = arg_est1_c2 <- pi * ((horas - hmin_est1) / (14 - hmin_est1)),
                         no = arg_est1_c1
); arg_est1 <- ifelse(test = (horas > hmax_est1),
                      yes = arg_est1 <- pi * ((14 - horas) / (10 + hmin_est1)),
                      no = arg_est1_c2)

(tcalc_est1 <- ifelse(test =  (hmin_est1 <= horas & horas < hmax_est1),
                      yes = tcalc_est1 <- tmed_est1 - A1 * cos(arg_est1),
                      no = tcalc_est1 <- tmed_est1 + A1 * cos(arg_est1)
))

tmed_est2 <- (max(tar_est2) + min(tar_est2)) / 2
A2 <- (max(tar_est2) - min(tar_est2)) / 2

arg_est2_c1 <- ifelse(test = (horas < hmin_est2),
                      yes = arg_est2_c1 <- pi * ((horas + 10) / (10 + hmin_est2)),
                      no = 0
); arg_est2_c2 <- ifelse(test = (hmin_est2 <= horas & horas < hmax_est2),
                         yes = arg_est2_c2 <- pi * ((horas - hmin_est2) / (14 - hmin_est2)),
                         no = arg_est2_c1
); arg_est2 <- ifelse(test = (horas > hmax_est2),
                      yes = arg_est2 <- pi * ((14 - horas) / (10 + hmin_est2)),
                      no = arg_est2_c2)

(tcalc_est2 <- ifelse(test =  (hmin_est2 <= horas & horas < hmax_est2),
                      yes = tcalc_est2 <- tmed_est2 - A2 * cos(arg_est2),
                      no = tcalc_est2 <- tmed_est2 + A2 * cos(arg_est2)
))
```

b.
```{r}
(RMSE1 <- sqrt(mean((tcalc_est1 - tar_est1)^2)))
(RMSE2 <- sqrt(mean((tcalc_est2 - tar_est2)^2)))
```

c.
```{r}
(r1 <- (mean((tar_est1 - mean(tar_est1)) * (tcalc_est1 - mean(tcalc_est1)))) / sqrt(mean((tar_est1 - mean(tar_est1))^2 * (tcalc_est1 - mean(tcalc_est1))^2)))

(r2 <- (mean((tar_est2 - mean(tar_est2)) * (tcalc_est2 - mean(tcalc_est2)))) / sqrt(mean((tar_est2 - mean(tar_est2))^2 * (tcalc_est2 - mean(tcalc_est2))^2)))
```
